【裁判字號】    92,交抗,985
【裁判日期】    921231
【裁判案由】    聲明異議
【裁判全文】
臺灣高等法院臺中分院刑事裁定                    九十二年度交抗字第九八五號
    抗  告  人
    即受處分人  甲○○
右抗告人即受處分人因違反道路交通管理處罰條例聲明異議案件，不服臺灣彰化地方
法院中華民國九十二年十一月六日所為裁定（九十二年度交聲字第四八五號），提起
抗告，本院裁定如左：
    主      文
抗告駁回。
    理      由
一、本件抗告意旨略以：抗告人認一五八甲線三十至三十二．五公里處為連續兩個“
    Ｓ“型大轉彎車道，警員說該路段是直線道路，分明是謊話，且該車當日為重車
    ，如何能行駛八十二公里時速？又該車為自用貨車載重情況，在減速之後加速很
    慢，從低於四十公里時速，要加速到八十二公里很難；又科學儀器是可以測得很
    準確，但是警車是躲在路旁深處，員警亦是，如何舉證是測到本車，請提示照片
    ，員警測速取締是球員兼裁判，若無舉證如何能讓人信服；當日警員攔下本車時
    ，告知本車是在前一至一點五公里處有超速之情形，亦非警員在庭上所言，且在
    轉彎處可見之道路，真的是一○○公尺處無車，因前面是住家（直線距離），於
    轉彎之後如何得知是否有車？機器是人操作的，若無照片舉證的事實，口說無憑
    ；員警說測速器設定在四○○公尺之內，請至三十．五＋○．四公里處看，是否
    為直路，是否可以測到速度，為此提起抗告等語。
二、按汽車駕駛人，行車速度，超過規定之最高時速，或低於規定之最低時速，處新
    臺幣一千二百元以上二千四百元以下罰鍰；汽車駕駛人有違反第四十條第一項之
    情形者，除依原條款處罰鍰外，並記違規點數一點，道路通管理處罰條例第四十
    條第一項、第六十三條第一項第一款分別定有明文。
三、經查：抗告人即受處分人甲○○於民國九十二年八月十六日十四時四十五分許，
    駕駛車牌號碼三Ｑ─五五六一號自小客車，在一五八甲線三十點五公里處，經雷
    達測速器測定時速八十二公里，限速六十公里，超速二十二公里，經雲林縣警察
    局斗六分局斗六派出所警員以受處分人違反道路交通管理處罰條例第四十條之規
    定，製單舉發，有91雲警交字第ＫＡＣ０１２５１８號舉發違反道路交通管理事
    件通知單在卷可稽。受處分人雖否認有超速情事，且質疑員警開單告發之真實性
    及測速儀器之使用上精確性云云，惟本件製單舉發之員警張吉清於原審調查時到
    庭結證稱：本件違規是伊與另一同事謝宗穎一起取締的，因為當時他（指受處分
    人）超速，我們是依據雷達測速器，測速到受處分人有超速，我們才攔截下來，
    雷達測速器是裝在車上，我們有請受處分人過來看，但他不服；違規地點是在一
    五八甲線，是屬於雙向二車道，車流量很少，又是直路，攔截受處分人的時候，
    前後並沒有車輛，測速器是鎖定在四百公尺之距離，也就是說在四百公尺內都可
    以測試到，在當時受處分人前後均沒有車輛，現場是直路，我們測速地點前的直
    路約有一點五公里距離；我們的測速是雷達鎖定的範圍都可以測得到，所以我們
    在雷達測速器是往前，後面的測不到，如果後面的車子經過我們前面才測得到；
    當時在測的時候，後面無車輛過來，我們為了避免爭執，所以都是在測量單獨的
    車輛，以及後面有很遠的車輛，我們才會加以攔截；我們設定四百公尺的測試距
    離，直行或彎道都可以測試，除非彎道有障礙物擋住雷達波，否則都可以測試，
    該路段並沒有障礙物擋住雷達波，而且該地段是直路等語明確（參原審九十二年
    十一月六日訊問筆錄），則依上揭證人張吉清之證言可知，本件當無測錯車輛之
    情形至明；又參以受處分人於原審時到院陳稱：伊與取締警員從未謀面，也無恩
    仇；伊在被攔車前對向車道有向伊閃燈指示，而攔車時伊前面一百公尺之內沒有
    車輛等語。則證人張吉清警員與受處分人素不相識，又係執行公務之警員，當無
    誣陷受處分人之虞，且受處分人於超速被攔檢時一百公尺前既無任何車輛，而證
    人張吉清係以科學儀器之雷達測速器測速，並非以目測方式取締，且以雷達測速
    器設定四百公尺之測速距離，則其可信性當無疑問，且無測錯車輛之虞，是受處
    分人所辯，證人張吉清無從認定係伊所駕駛之車輛超速云云，應無可信。再參以
    員警舉發交通違規，本質上為行政處分，係公務員基於職務上之權力，依法就特
    定之具體事件所為之具公法上效果之單方面行政行為，基於公務員為公法上行為
    具有公信力之原則，該行政行為本可被推定為真正，而本件舉發之警員既以測速
    之科學儀器取得受處分人之駕駛違規超速之情形，並將之攔停後，將測速器之數
    據供違規駕駛人（即受處分人）查看，則執勤員警本其維護交通秩序安全職責所
    為之依法舉發，亦應受到合法正確之推定，本件經核並無任何積極證據足以證明
    該執勤員警之舉發係屬虛偽，或使人足信該名員警有何不可採之品性證據或前科
    證據存在，受處分人亦未提出該名執勤員警之舉發確屬不實之相關證據以供調查
    ，尚難僅憑受處分人之片面指述遽認本件有濫行取締之情形。至受處分人另請求
    於告發路段實地勘察云云，惟查本件既無任何積極證據足資證明該執勤員警有捏
    造事實濫行舉發之情事，則執勤員警本其維護交通秩序安全職責所為之依法舉發
    ，自應受到合法正確之推定。況嗣後之模擬，均無法回復當時之情況，受處分人
    並未提出該員警有何不法舉發之證據，所為之請求，核無必要，本件受處分人違
    規之事實明確可堪認定。原處分機關爰引道路交通管理處罰條例第四十條第一項
    、第六十三條第一項第一款之規定，裁罰異議人即受處分人新臺幣一千九百元，
    並記違規點數一點，並無違誤，原審法院審理其異議為無理由，而裁定駁回異議
    ，經核亦無不當，受處分人抗告意旨仍執前詞，指摘原裁定不當，並無理由，應
    予駁回。
據上論斷，應依道路交通案件處理辦法第二十六條、刑事訴訟法第四百十二條，裁定
如主文。
中      華      民      國      九十二     年    十二     月   三十一   日
                        臺灣高等法院臺中分院刑事第六庭
                                      審判長法  官  李  文  雄
                                            法  官  邱  顯  祥
                                            法  官  陳  秀  
右正本證明與原本無異。
不得再抗告。
                                            書記官  黃  禎  祥
中      華      民      國      九十三     年     一      月     二     日
                                                                        Ｒ


司法院資訊處製作；財團法人民間司法改革基金會備份。
